【裁判字號】    99,重訴,1
【裁判日期】    990526
【裁判案由】    損害賠償
【裁判全文】
臺灣臺中地方法院民事裁定  99年度重訴字第1號
原      告  瑪古拉亞洲有限公司
法定代理人  乙○
訴訟代理人  郭美娟  律師
被      告  甲○○
訴訟代理人  蕭志鋒  律師
上列當事人間請求損害賠償附帶民事訴訟事件（案號：97年度附
民字第268號），由刑事庭裁定移送前來，經本院於民國99年5月
5日言詞辯論終結，裁定如下：
    主  文
原告之訴及假執行之聲請均駁回。
    理  由
壹、按因犯罪而受損害之人，於刑事訴訟程序得附帶提起民事訴
    訟，對於被告及依民法負賠償責任之人請求回復其損害，刑
    事訴訟法第487條第1項定有明文。次按因犯罪而受損害之人
    ，於刑事訴訟程序固得附帶提起民事訴訟，對於被告請求回
    復其損害，但其請求回復之損害，以被訴犯罪事實所生之損
    害為限，否則縱令得依其他事由，提起民事訴訟，亦不得於
    刑事訴訟程序附帶為此請求，最高法院著有60年臺上第633
    號判例意旨參照。又刑事庭移送民事庭之附帶民事訴訟，僅
    移送後之訴訟程序應適用民事訴訟法，至於移送前之訴訟行
    為是否合法，仍應依刑事訴訟法決之。又移送民事庭之附帶
    民事訴訟，應適用民事訴訟法，縱移送前提起此項訴訟不合
    刑事訴訟法所定之要件，而有刑事訴訟法第502條第1項關於
    訴之不合法規定情形，但其移送後之訴訟程序，既應適用民
    事訴訟法，即屬同法第249條第1項第6款所謂起訴不備其他
    要件，仍應依該條項款之規定，以裁定駁回之，自無準用刑
    事訴訟法第502條第1項，以判決程序裁判之餘地，最高法院
    著有41年臺上字第50號、44年臺抗字第4號判例可資參照。
貳、本件原告公司對被告提起刑事附帶民事訴訟，請求被告應賠
    償原告新臺幣（下同）10,000,000萬元，及自民國95年5 月
    4日起至清償日止，按週年利率5％計算之利息。惟原告主張
    其請求之依據為：
  一、被告詐領押租金及溢領租金243,000元；
  二，被告變動原告公司電腦設定報價匯率，背信牟取之不法利
      益3,372,518元；
  三、被告夥同訴外人林雪紅及林清山，設立德商車行及得商實
      業有限公司，再將原告公司產品以不合常規之低價販售予
      該等公司，致原告公司受有188,011元損害；
  四、被告設立爾灣企業、福吉莎公司及暉盟有限公司，介入被
      告公司與上游供應商之交易，致原告公司受有採購利益之
      損害5,787,188元；
  五、被告用員工薪資以少報多之手法，致使原告公司至少受有
      606,382元之損害。
    以上五項損害合計金額10,197,099元（計算式如下：243000
    +0000000+188011+0000000+606382＝00000000），原告請求
    其中10,000,000元及如上述遲延利息。
參、經查，本件刑事部分，經本院刑事庭以96年度訴字第3814號
    刑事判決認定被告之犯罪事實，僅限於下述情事：
  一、原告自91年間起至95年5月4日止，受雇於原告公司擔任總
      經理職務，在其執行職務期間，明知原告公司於94年2月2
      日承租位於臺中市○○○○街118號4樓B室供為辦公處所
      ，約定租期為1年（自94年2月20日起至95年2月19日止）
      ，租金每月27,000元，竟意圖為自己不法所有，先偽刻原
      告公司所承租之系爭房屋所有權人詹春燕之印章，再將系
      爭房屋租賃契約租金由原本每月27,000元，虛偽填載為每
      月35,000元，並將其偽刻詹春燕之印章蓋用於上揭虛偽系
      爭房屋租賃契約後，持之據以行使，致會計人員信以為真
      即按月將租金35000元之不實事項登載於轉帳傳票之會計
      憑證撥款支付，以此方式詐得溢領之租金8,000元，長達
      12月，合計詐得96,000元，足以生損害原告公司及詹春燕
      。
  二、被告基於意圖為爾灣企業社、暉盟有限公司（下稱暉盟公
      司）不法利益之概括犯意，未獲原告公司之同意或授權，
      擅自令爾灣企業社、暉盟公司分別介入原告公司與愛地雅
      工業股份有限公司、明係事業股份有限公司、丁山股份有
      限公司、三發自行車工業股份有限公司、郁珺實業有限公
      司、世同金屬股份有限公司間之交易，即原本原告公司係
      與前揭客戶直接交易，但原告卻指示不知情之訴外人呂孟
      芳，以變更原告公司電腦設定報價匯率（歐元兌換新臺幣
      ）之方式，由爾灣企業社、暉盟公司各以遠低於報價匯率
      之變更後匯率計價向原告公司進貨後（由原告公司開立統
      一發票予爾灣企業社、暉盟公司），再以較高之報價匯率
      轉售予上開客戶（由爾灣企業社、暉盟公司分別開立統一
      發票予該等客戶），以此方式連續使爾灣企業社、暉盟公
      司牟取價差金額之不法利益，使原告公司受有1,596,540
      元之損害（與各公司交易造成之價差損害金額詳見刑事判
      決附表二至附表七所示），致生損害於原告公司，有該刑
      事判決附卷可稽。
肆、承上所述，原告本件請求其中所謂：一、被告詐領押租金及
    溢領租金逾96,000元之部分；二、變動原告公司電腦設定報
    價匯率背信牟取之不法利益，逾1,596,540元之部分；三、
    設立德商車行及得商實業有限公司，再將原告公司產品以不
    合常規之低價販售予該等公司；四、被告設立爾灣企業、福
    吉莎公司及暉盟有限公司，介入被告公司與上游供應商之交
    易；五、被告將員工薪資以少報多，致原告公司受有損害。
    均非因被告犯罪而受之損害，本院與刑事庭之認定一致，原
    告復未能提出證據證明上開損害，係被告之犯罪行為造成，
    揆諸首開法律及判例意旨，原告於刑事訴訟程序附帶為此部
    分請求於法不合，爰以裁定將原告之請求金額逾1,692,540
    元（計算式：96000+0000000＝0000000）及該部分遲延利息
    之請求予以駁回，其訴既經駁回，則該部分假執行之聲請，
    亦失依附，爰併予駁回之。至於原告請求中有理由部分（即
    1,692,540元及遲延利息部分），依法應另以判決為之，併
    此敘明。
五、本件係刑事附帶民事訴訟案件，由刑事庭移送前來，迄本院
    裁定時止，並無任何裁判費或其他訴訟費用之支出，自無於
    主文中諭知訴訟費用負擔之必要，附此敘明。
六、依民事訴訟法第249條第1項第6款，裁定如主文。
中    華    民    國    99    年    5     月    26    日
                  民事第三庭  法  官   曹宗鼎
上正本係照原本作成。
如不服本裁定，應於送達後10日內向本院提出抗告狀，並繳納抗
告費用新台幣1000元。
中    華    民    國    99    年    5     月    26    日
                              書記官

司法院資訊處製作；財團法人民間司法改革基金會備份。
